【裁判字號】    90,訴,362
【裁判日期】    900911
【裁判案由】    毒品危害防制條例
【裁判全文】
臺灣彰化地方法院刑事判決                            九十年度訴字第三六二號
    公  訴  人  臺灣彰化地方法院檢察署檢察官
    被      告  甲○○
右列被告因毒品危害防制條例案件，經檢察官提起公訴（八十九年度毒偵字第四三九
０號）及移送併案審理（臺灣台中地方法院檢察署九十年度毒偵字第三七０七號），
本院判決如左：
        主  文
甲○○連續施用第一級毒品，累犯，處有期徒刑肆年陸月，扣案之塑膠袋裝海洛因柒
包（合計淨重伍拾貳點參壹公克，包裝重共計捌點零壹公克）併各該包裝之塑膠袋柒
個，均沒收銷燬之；又連續施用第二級毒品，累犯，處有期徒刑貳年陸月，扣案之塑
膠袋裝安非他命拾包（總毛重玖拾壹點玖公克）併各該包裝之塑膠袋拾個，均沒收銷
燬之；應執行有期徒刑陸年陸月，扣案之塑膠袋裝海洛因柒包（合計淨重伍拾貳點參
壹公克，包裝重共計捌點零壹公克）併各該包裝之塑膠袋柒個，及塑膠袋裝安非他命
玖包（總毛重玖拾壹點玖公克）併各該包裝之塑膠袋拾個，均沒收銷燬之。
        事  實
一、甲○○前於民國（下同）八十二年二月間曾因違反麻醉藥品管理條例案件，經法
    院判處有期徒刑四月，緩刑二年確定，其後再犯罪，經裁定撤銷緩刑在案；於八
    十二年七月間復犯違反麻醉藥品管理條例案件，經法院判處有期徒刑七月確定，
    均未到案執行，由檢察官通緝。在通緝期間，又於八十四年十二月間另犯違反麻
    醉藥品管理條例及持有毒品案件，經法院各判處有期徒刑八月及二年二月，定應
    執行刑二年二月，於八十五年五月三日送監合併前二案件執行，於八十六年七月
    四日假釋出獄，於八十七年七月二十日假釋付保護管束期滿，執行完畢。其後，
    在毒品危害防制條例制定公布生效後，曾於八十七年十二月間起迄八十八年一月
    二十日止初犯施用毒品（施用第一、二級毒品）案件，經台灣彰化地方法院檢察
    署檢察官依據本院八十八年度毒聲字第二一二號裁定送觀察、勒戒後，認有繼續
    施用毒品之傾向，經檢察官聲請本院以八十八年度毒聲字第四八０號裁定令入戒
    治處所施以強制戒治一年，於實施滿三個月後經評估具戒治成效，由檢察官聲請
    本院以八十八年度毒聲字第三五五八號裁定准予停止戒治，所餘戒治期間宣付保
    護管束，於八十九年二月四日期滿執行完畢，業據檢察官於八十九年二月二十五
    日以八十九年度戒毒偵字第一八三號為不起訴處分確定。其於五年內，仍不知悔
    改，復基於概括犯意，至少自八十九年八月二十九日當日或前三、四日內某日起
    至九十年七月一日晚間八時止，在台中市○○○路一一七五號八樓等處所，將第
    一級毒品海洛因攙入香菸內點燃吸食，每日吸食，先後連續施用多次。又基於概
    括犯意，至少自八十九年八月二十九日當日或前三、四日內某日起至九十年六月
    三十日止，在前開處所，將第二級毒品安非他命置在球型玻璃管內燒烤使成氣體
    ，再予吸食，每日吸食，先後連續施用多次。經警先於八十九年八月二十九日下
    午四時三十分許，在彰化縣二林鎮○○路五二號處查獲，並當場扣得塑膠袋裝第
    一級毒品海洛因三包（合計淨重三．九六公克，包裝重一．三六公克）及第二級
    毒品安非他命三包（毛重十四．八公克），與不明何人所有之安非他命吸食器一
    組。經解送檢察官偵辦時，因否認犯行，經諭知具保釋回後，即逃匿未到案，經
    本院通緝中，乃續行施用第一、二級毒品海洛因及安非他命，迄九十年七月二日
    上午六時許，在台中市○○○路一一七五號八樓前為警緝獲，並扣得塑膠袋裝第
    一級毒品海洛因四包（合計淨重四八．三五公克，包裝重六．六五公克）及第二
    級毒品安非他命七包（毛重七十七．一公克）。現在台灣雲林戒治所執行強制戒
    治中。
三、案經彰化縣警察局二林分局報請臺灣彰化地方法院檢察署檢察官偵查起訴及台灣
    台中地方法院檢察署檢察官移送併案審理。
        理  由
一、訊據被告甲○○（以下簡稱被告）固坦承有施用第一、二級毒品之情事，惟辯稱
    ：伊係自八十九年九月底開始施用第一、二級毒品安非他命云云。經查：被告於
    前開時、地施用第一、二級毒品海洛因與安非他命之事實，除部分犯罪事實，已
    據其自白外，並有如事實欄所示之第一級毒品海洛因與第二級毒品安非他命扣案
    可資佐證。而前開扣案之第一級毒品海洛因計七包，並均經鑑驗屬實，有法務部
    調查局八十九年十二月十九日（八九）陸（一）字第八九０九四九六六號函及九
    十年八月十四日（九０）陸（一）字第九０一七五三八九號鑑定通知書各一紙附
    卷足憑（見台灣彰化地方法院檢察署八十九年度毒偵字第四三九０號偵查卷第四
    四頁；本院審理卷）。再被告於八十九年八月二十九日及九十年七月二日為警採
    驗之尿液，確均呈甲基安非他命及嗎啡陽性反應，有卷附法務部調查局八十九年
    十二月十五日（八九）陸（一）字第八九０九四七六六號檢驗通知書及台中市衛
    生局煙毒尿液檢驗成績書各一紙可稽（分見台灣彰化地方法院檢察署八十九年度
    毒偵字第四三九０號偵查卷第四二頁及本院審理卷）。衡之毒品海洛因與安非他
    命經進入人體內，於當日或其後三、四日內，尚可經由檢驗尿液得知之藥理及生
    理實驗法則，顯認被告至少自八十九年八月二十九日當日或前三、四日內某時刻
    起，即有施用第一、二級毒品海洛因與安非他命無訛，其辯稱：自八十九年九月
    底開始施用一節，或出於故意避就，或因記憶模糊所致，顯與事理相悖，殊難憑
    採。又查被告在毒品危害防制條例制定公布生效後，曾於八十七年十二月間起迄
    八十八年一月二十日止初犯施用毒品（施用第一、二級毒品）案件，經台灣彰化
    地方法院檢察署檢察官依據本院八十八年度毒聲字第二一二號裁定送觀察、勒戒
    後，認有繼續施用毒品之傾向，經檢察官聲請本院以八十八年度毒聲字第四八０
    號裁定令入戒治處所施以強制戒治一年，於期間屆至前，因具戒治成效，經檢察
    官聲請本院以八十八年度毒聲字第三五五八號裁定准予停止戒治，所餘戒治期間
    宣付保護管束，於八十九年二月四日期滿執行完畢，業據檢察官於八十九年二月
    二十五日以八十九年度戒毒偵字第一八三號為不起訴處分確定之事實，有不起訴
    處分書及刑案資料查註紀錄表在卷足憑，顯係於初犯毒品案件，經強制戒治完成
    ，不起訴處分後，五年之內，再犯毒品危害防制條例第十條第一項、第二項之施
    用第一、二級毒品罪無訛。綜上所述，本案事證明確，被告犯行足以認定。
二、按海洛因與安非他命分屬第一、二級毒品，此稽之毒品危害防制條例第二條第二
    項第一、二款之規定可明。核被告所為，係犯毒品危害防制條例第十條第一項之
    施用第一級毒品罪及同條第二項之施用第二級毒品罪。其於施用之際，分別持有
    第一、二級毒品海洛因與安非他命之行為，應為施用之高度行為吸收，均不另論
    罪。又其多次施用第一級毒品海洛因與第二級毒品安非他命之行為，均時間密接
    、犯罪構成要件復相同，顯係基於概括犯意反覆為之，皆應依刑法第五十六條連
    續犯之規定，論以一罪，並分別加重其刑。公訴人於起訴書雖僅敘及被告於八十
    九年八月二十九日當日或前三、四日內某時刻，分別施用海洛因與安非他各一次
    之行為事實，惟未據公訴人於起訴書敘及，如前開事實欄所載之其餘施用第一、
    二級毒品犯行，因各與已起訴之施用第一級毒品與第二級毒品之犯罪事實，具有
    連續犯之關係，俱屬裁判上一罪，為法律上之同一案件，依刑事訴訟法第二百六
    十七條之規定，應為起訴效力所及，本院自得併予審判。被告所犯上開二罪，犯
    意各別，構成要件互殊，不具裁判上或實質上一罪之關係，應分論併罰。又查被
    告於八十二年二月間曾因違反麻醉藥品管理條例案件，經法院判處有期徒刑四月
    ，緩刑二年確定，其後再犯罪，經裁定撤銷緩刑在案；於八十二年七月間復犯違
    反麻醉藥品管理條例案件，經法院判處有期徒刑七月確定，均未到案執行，由檢
    察官通緝。在通緝期間，又於八十四年十二月間另犯違反麻醉藥品管理條例及持
    有毒品案件，經法院各判處有期徒刑八月及二年二月，定應執行刑二年二月，於
    八十五年五月三日送監合併前二案件執行，於八十六年七月四日假釋出獄，於八
    十七年七月二十日假釋付保護管束期滿，執行完畢之事實，有本院被告全國前案
    紀錄表、台灣彰化地方法院檢察署刑案資料查註紀錄表一份附卷足按，其於有期
    徒刑執行完畢後，五年以內再犯有期徒刑以上之本罪，為累犯，所犯上開二罪之
    本刑，應依刑法第四十七條之規定遞加重之。按施用毒品，除戕害自身之健康、
    生命外，並易衍生危害家庭之不良後果，及損耗國家、社會之整體利益，可謂貽
    禍匪淺，此鑒之中國清季道光年間因舉國沈淪於吸食毒品「鴉片」之不長進風氣
    ，致使國家社會深受劇烈危害，國脈民命幾至喪亡之相關史實，即可明曉，毋庸
    費詞剖析，故施用毒品之行為，實不能論擬為單純之個人自殘行為。被告前曾犯
    施用毒品罪，經法院判處有期徒刑確定，並執行完畢。其後，於毒品危害防制條
    例制定公布生效後，復犯施用毒品案件，經觀察、勒戒、強制戒治完成後，已經
    不起訴處分確定後，尚不能深切體悟，自愛自重，猶不顧施用毒品對其個人、家
    庭及社會、國家所造成之危害與負累，而再犯之，難認其罪責係屬輕微，自應受
    相當之刑罰制裁，始符社會正義。再斟酌被告既無從僅藉由觀察、勒戒及強制戒
    治處分，根除其犯罪之潛在危險，自應佐以相當之有期徒刑，以強化其違法意識
    ，庶幾克其功效。參酌被告經警查扣之第一級毒品海洛因與第二級毒品安非他命
    數量甚多，迥異一般之施用者，幾乎可判認有意圖販賣毒品之罪嫌等情節，其所
    犯之施用第一級毒品罪與第二級毒品罪，酌情允宜從重量處其刑度為當，否則，
    無異以兒戲相待，實難促使被告醒悟行為之可責性。爰審酌被告之素行、犯罪之
    動機、情節、所生危害、持有毒品之數量及其他犯罪情節，並犯後之態度等一切
    情狀，量處如主文所示之刑，並定其應執行刑。切望被告往後能深體生命之意義
    、價值與責任，善自珍惜，惕勵自新，痛下決心革除惡習，斷絕損友，專心戮力
    於工作及家庭，勿抱持僥倖行險與自暴自棄之心理，繼續頹廢墮落，而愧負國家
    政府助成戒斷毒癮之旨意與期待，與父母自幼撫育長成之苦心與殷望，並見笑鄉
    里，遺羞後世子孫。至扣案如事實欄所示之塑膠袋裝海洛因七包係屬第一級毒品
    ，安非他命十包係屬第二級毒品，各該包裝用之塑膠袋十七個，因事實上無從與
    附著其上之海洛因與安非他命完全析離，自應分別併認係屬第一、二級毒品，不
    問何人所有，均依毒品危害防制條例第十八條第一項前段，諭知沒收銷燬之。至
    八十九年八月二十九日下午四時三十分許，在彰化縣二林鎮○○路五二號處經警
    查扣之安非他命吸食器一組，因當場尚有其他嫌疑人，而被告復否認為其所有，
    既查無證據可資證明為被告所有，爰不併於本案宣告沒收。
據上論斷，應依刑事訴訟法第第二百九十九條第一項前段，毒品危害防制條例第十條
第一項、第二項、第十八條第一項前段，刑法第十一條前段、第五十六條、第四十七
條、第五十一條第五款，判決如主文。
中      華      民      國    九十      年      九      月     十一     日
                                    臺灣彰化地方法院刑事第一庭
                                        法      官  蔡  紹  良
右正本證明與原本無異。
如不服本判決，應於判決送達後十日內，向本院提出上訴狀（須附繕本）。
                                        法院書記官  王  惠  嬌
中      華      民      國    九十      年      九      月     十八     日
毒品危害防制條例第十條：
施用第一級毒品者，處六月以上五年以下有期徒刑。
施用第二級毒品者，處三年以下有期徒刑。


司法院資訊處製作；財團法人民間司法改革基金會備份。
